【裁判字號】    90,重訴,50
【裁判日期】    900829
【裁判案由】    侵權行為損害賠償
【裁判全文】
臺灣高等法院民事判決    九十年度重訴字第五十號
    原      告  乙○○
    被      告  甲○○
右當事人間侵權行為損害賠償案件，本院判決如左：
被告應給付原告新台幣貳拾萬元及自九十年二月十六日起至清償日止，按週年利率百
分之五計算之利息。
原告其餘之訴及其假執行之聲請均駁回。
訴訟費用由被告負擔十五分之二，餘由原告負擔。
甲、原告方面：
壹、聲明：
一、被告應給付原告新台幣（下同）一百五十萬元及自起訴狀繕本送達之翌日起至清
    償日止按年息百分之五計算之利息。
二、訴訟費用由被告負擔。
三、如受勝訴判決，願供擔保請准宣告假執行。
貳、陳述：
一、被告因其配偶許秀蘭原於世界電話資訊股份有限公司（下稱世界電話公司）工作
    ，後許秀蘭因工作上之事情與公司間產生閒隙，於八十八年五月三十日離職，被
    告為使世界電話公司無法繼續經營，乃於八十八年九月一日晚上十時許，打電話
    至原告之手機（號碼為0000000000），以「希望你最好在世界上消失
    ．．，你跟我講什麼，你再講一遍，你是不是想太陽見得太多，太活得不耐煩了
    ．．請你講話小心一點，我跟你講，我話給你講就是你最好在世界上消失，要不
    然就會在另一個世界消失。」等加害生命之事，對原告加以恐嚇，致原告心生畏
    懼。經原告向檢察官提出告訴，由檢察官以八十九年偵字第二四二七號起訴書提
    起公訴，並經台北地方法院、台灣高等法院分別以八十九年易字第二四二七號、
    九十年度第三三三號判決被告有罪確定在案。
二、原告受到被告之恐嚇後，因心生畏懼，故心理經常會有莫名之恐怖感，造成生理
    上時有心跳突然加快、臉紅、腹瀉等症狀。經仁愛醫院精神科之醫師診斷始知罹
    患焦慮症，該症狀即是焦慮症所造成之身心症候群。
三、被告以加害生命之事恐嚇原告，導致原告罹患焦慮症，即係不法侵害原告之健康
    、自由，原告自得依民法第一百九五條第一項前段之規定請求精神上之損害賠償
    。而原告遭受被告恐嚇而罹患焦慮症，雖就診一年餘，惟迄今均未能痊癒，曾因
    此有多次自殺之念頭，原告精神上所受痛苦，實非外人所能明瞭，因此請求被告
    賠償慰撫金一百五十萬元。
四、被告辯稱原告之身心症候群，早已存在多年，與被告之行為無關云云，並非事實
    ，蓋原告於八十八年九月間受被告恐嚇之前從無身心症候群之症狀及就醫紀錄，
    係於遭被告恐嚇後，經醫生檢查，始知罹患上開症狀，被告所辯，顯係故意誣蔑
    之詞，自非可信。
五、依精神科醫師之看法，精神官能症是最常見之精神科疾病，特別是焦慮性精神官
    能症更是普遍，對患者及其家人所造成之困擾，生活品質的影響，並不亞於其他
    身心疾病。
六、原告開始出現身心症候群之症狀係在八十八年九月間，此從原告首次因身心症候
    群至建安診所看診之日期為八十八年九月二十二日可知，而原告所以有此症狀，
    實係因遭被告恐嚇導致心理壓力過大所致，此從原告開始出現身心症候群之時間
    ，係緊接在遭被告恐嚇之時間之後，即可明瞭兩者間之關係。故原告所以有焦慮
    症，實係因遭被告之恐嚇所致，兩者間有因果關係之存在，甚為顯然。
七、被告辯稱其已向原告道歉云云，並據其引用刑事偵訊筆錄為證。惟從被告所引用
    之偵訊筆錄之內容觀之，原告根本未曾提及被告有向原告道歉一事。事實上被告
    從未曾向原告表示過歉意，被告所稱其已誠心向原告道歉，故原告已無心生畏怖
    之情事云云，係其所捏造，並非事實。
參、證據：提出驗傷診斷書影本為證。
乙、被告方面：
壹、聲明：
一、原告之訴駁回。
二、如受不利判決願供擔保免假執行。
貳、陳述：
一、原告之主張，並未指明其請求權基礎，遑論其請求權要件有無具備。
二、被告對八十八年九月一日晚上十時以電話恐嚇原告之行為，坦承不諱，並於行為
    後，不斷以各種方式向原告表達誠懇道歉之意，原告指其「屢受」被告恐嚇之說
    ，絕非事實。
三、原告之身心症狀，早已存在多年，與被告之行為無關：
(一)、原告所提八十九年十二月二十三日仁愛醫院診斷證明書，至多僅能證明原告曾自
    八十九年六月二日至八十九年十二月二十三日因焦慮、身心症候群疾病至仁愛醫
    院就診，並無證據足以證明係由被告之行為所致，且此部分為刑事判決所不採。
(二)、經被告查訪得知，原告因個人因素，早在多年前即已有類此方面之病症，並應已
    就醫治療中，原告之病症早於被告打電話給原告（八十八年九月一日）以前即存
    在，與被告之行為無任何因果關係。
(三)、原告已有相關病症，且被告當時根本不知此事，而原告此特殊之身心情況，又顯
    非一般人所能預見，則原告所提仁愛醫院診斷書之病症，實與被告之行為無因果
    關係可言。
四、被告係因對於法律之無知而以錯誤之方法試圖挽救世界電話公司之經營危機所致
    。實際上，被告毫無加害原告人身財產安全之能力與動機，事後被告亦深感後悔
    ，在原告未確認打電話者為被告之際，即主動與原告聯絡承認，一再試圖向原告
    道歉解釋，並主動留下電話號碼，原告亦主動聯絡被告，質問被告行為之動機，
    從而原告接到電話縱有畏怖疑慮，亦因被告一再誠意道歉而消除，否則原告又何
    以能主動打電話責問被告？凡此事實均經原告於刑事偵訊筆錄自承。
五、被告於八十八年九月一日打予原告之電話通話不到三分鐘，在如此短暫之通話內
    容，一般人於接獲該電話後，縱會有所畏懼，但一般情況根本不致於造成精神官
    能症。
六、原告因被告之行為縱有精神痛苦之情事，亦屬輕微，而被告為高工畢業，目前月
    收入約二、三萬元，參諸被告行為情狀及兩造身份地位、經濟能力等情事，原告
    主張一百五十萬元之損害賠償，實屬過鉅。
參、證據：提出本院九十年上易字第三三三號刑事判決書影本為證。
    理    由
一、原告主張被告因其配偶許秀蘭原於世界電話公司工作，後許秀蘭因工作上之事情
    與公司間有所閒隙，於八十八年九月一日晚上十時許，打電話至原告所有之00
    00000000號行動電話，以「希望你最好在世界上消失．．．，你跟我講
    什麼，你再講一遍，你是不是想太陽見得太多，太活得不耐煩了．．．請你講話
    小心一點，我跟你講，我話給你講就是你最好在世界上消失，要不然就會在另一
    個世界消失。」等加害生命之事，對原告加以恐嚇，致原告心生畏怖，經原告向
    檢察官提出告訴，由檢察官以八十九年偵字第二四二七號起訴書提起公訴，並經
    台灣台北地方法院、台灣高等法院分別以八十九年易字第二四二七號、九十年度
    第三三三號判決被告拘役五十日確定在案，有上開刑事判決在卷可稽，被告就此
    亦不爭執，原告主張之事實，堪可信為真正。
二、惟按民事訴訟由原告主張權利者，應先由原告負舉證責之責，若原告先不能舉證
    ，以證實自己主張之事實為真實，則被告就其抗辯事實即令不能舉證，或其所舉
    證據尚有瑕疵，亦應駁回原告之請求，最高法院十七年上字第九一七號判例著有
    明文。經查，原告主張伊遭受被告恐嚇後，因而罹患焦慮症即身心症候群，雖就
    診一年餘，迄未能痊癒，依舉證責任分配，應由原告就其因被告恐嚇行為致罹身
    心症侯群等情，負舉證責任。經查，原告固提出診斷書四紙（見原證一至四）為
    證，惟觀乎該四紙診斷書，僅能證明其曾因罹患身心症侯群而求醫就診，尚不能
    證明該病症與被告之恐嚇行為有何因果關係，且焦慮症之病因甚多，舉凡家庭、
    婚姻、事業、財務、子女教育等因素均可能造成，參以被告於八十八年九月一日
    打給原告之電話不到三分鐘，且並非日後接續為之，使其長期飽受壓力，即使短
    期間心理上產生畏佈疑懼，衡情亦不致於造成長期之焦慮，況原告亦自承在檢方
    及一審時並未提及罹患焦慮症之事，在本院刑事審理時才提出此事（見本院九十
    年七月十七日準備程序筆錄所載），果因被告行為所致，何以未於前開程序中即
    加以主張，遲至本院刑事審理時方為如是陳述，益見其焦慮症與被告恐嚇之行為
    無關。
三、末查原告雖不能舉證證明被告之恐嚇行為與其焦慮症有因果關係，然被告之恐嚇
    行為確已造成原告心生畏怖，侵害原告精神上之自由，依民法第一百九十五條第
    一項之規定，原告雖非財產上之損害，亦得請求賠償相當之金額，本院審酌原告
    係專科畢業，月薪三萬元，被告為高工畢業，月薪二萬元及兩造身份地位、經濟
    能力等情狀，認原告請求被告精神慰籍金一百五十萬元過高，應予核減為二十萬
    元，超過部分不應准許。綜上所述，原告基於侵權行為之法律關係，請求被告賠
    償一百五十萬元，在二十萬元範圍內及自起訴狀繕本送達被告之翌日即九十年二
    月十六日起至清償日止，按年息百分之五計算之利息，為有理由，應予准許，逾
    此部分所為之請求，為無理由，應予駁回。又原告勝訴部分未滿一百萬元，本院
    判決後兩造均不得上訴而告確定，已無宣告假執行之必要，原告就此部分假執行
    之聲請應與其餘部分一併駁回。
四、結論：本件原告之訴，為一部有理由，一部無理由，爰判決如主文。
中      華      民      國    九十      年      八      月    二十九    日
                                  民事第三庭
                                      審判長法  官  張  宗  權
                                            法  官  吳  秀  美
                                            法  官  陳  永  昌
右正本係照原本作成。
被告不得上訴。
原告如不服本判決，應於收受送達後二十日內向本院提出上訴書狀，其未表明上訴理
由者，應於提出上訴後二十日內向本院補提理由書狀（均須按他造當事人之人數附繕
本）上訴時應提出委任律師或具有律師資格之人之委任狀；委任有律師資格者，另應
附具律師及格證書及釋明委任人與受任人有民事訴訟法第四百六十六條之一第一項但
書或第二項（詳附註）所定關係之釋明文書影本。
中      華      民      國    九十      年      八      月    三十一    日
                                            書記官  劉  美  垣
附註：
民事訴訟法第四百六十六條之一（第一項、第二項）：
對於第二審判決上訴，上訴人應委任律師為訴訟代理人。但上訴人或其法定代理人具
有律師資格者，不在此限。
上訴人之配偶、三親等內之血親、二親等內之姻親，或上訴人為法人、中央或地方機
關時，其所屬專任人員具有律師資格並經法院認為適當者，亦得為第三審訴訟代理人
。


司法院資訊處製作；財團法人民間司法改革基金會備份。
